【裁判字號】    92,交易,236
【裁判日期】    920721
【裁判案由】    公共危險
【裁判全文】
臺灣高雄地方法院刑事判決                        九十二年度交易字第二三六號
    公  訴  人  臺灣高雄地方法院檢察署檢察官
    被      告  甲○○
右列被告因公共危險案件，經檢察官聲請簡易判決處刑（九十二年度偵字第五七六○
號），本院認不宜以簡易判決處刑，適用通常程序判決如左：
    主  文
甲○○無罪。
    理  由
一、公訴意旨略以：被告甲○○明知服用酒類已達不能安全駕駛之程度時，即不得駕
    駛動力交通工具，而於民國九十二年三月十日晚間，在不詳處所飲酒，直至翌日
    即十一日上午仍處於不能安全駕駛之狀態，詎甲○○竟仍貿然駕駛其所有車牌號
    碼ＸＫ─一０七八號自小客車，沿高雄市○○區○○路由北向南方向行駛，於十
    一日上午七時二十分許，途經該路一０一巷號前時，因不勝酒力致無法安全操控
    行車，而撞及同向在前由丙○○所駕駛之車牌號碼ＺＭ─四０八八號自小客車，
    致丙○○再往前追撞由丁○○所駕駛之車牌號碼ＸＥ─０四二０號自小客車，因
    而使丙○○、丁○○二人之上開小客車均受有損壞，嗣經據報前來之員警發覺甲○○有酒後肇事現象，乃對之施以酒精濃度測試，測得其呼氣所含酒精濃度已高
    達每公升０．四四毫克，而查獲上情。因認被告甲○○涉犯刑法第一百八十五條
    之三之不能安全駕駛動力交通工具而駕駛罪嫌。
二、按犯罪事實應依證據認定之，無證據不得推定其犯罪事實；又不能證明被告犯罪
    者，應諭知無罪之判決，刑事訴訟法第一百五十四條、第三百零一條分別定有明
    文。再按犯罪事實之認定，應憑證據，如未能發現相當證據，或證據不足以證明
    ，自不能以推測或擬制之方法，以為裁判基礎，最高法院四十年台上字第八六號
    判例參照。又認定不利於被告之事實，須依積極證據，茍積極證據不足為不利於
    被告事實之認定時，即應為有利於被告之認定，更不必有何有利之證據，有最高
    法院四十年台上字第八六號、三十年上字第八一六號判例可資參照。而認定犯罪
    事實所憑之證據，無論為直接證據或間接證據，其為訴訟上之證明，須於通常一
    般之人均不致於有所懷疑，而得確信其為真實之程度者，始得據之為有罪之認定
    ，倘其證明尚未達到此一程度，而有合理性懷疑之存在時，即無從為有罪之確信
    ，亦有最高法院七十六年台上字第四九八六號判例足資參酌。
三、又刑法第一百八十五條之三之公共危險罪，除行為人須有服用毒品、麻醉藥品、
    酒類或其他相類之物外，尚以須達到不能安全駕駛動力交通工具之程度為其構成
    要件。而飲酒後吐氣所含酒精濃度須達若干，將導致不能安全駕駛汽車，醫學文
    獻上固有認吐氣所含酒精濃度達每公升０‧二五毫克者，有輕度協調功能降低之
    現象；每公升達０‧五毫克者，有反應較慢、感覺減低、影響駕駛之現象；每公
    升達０‧七五毫克者，有思考改變、個性行為改變之現象；每公升達一‧０毫克
    者，有步態不穩、噁心想吐、精神混惑不清晰之現象；每公升達一‧五毫克者，
    有說話不清楚、感覺喪失、視力模糊等現象；每公升達二‧０毫克者，有體溫降
    低、血糖降低、肌肉控制差、癲癇發作等現象；每公升達三‧五毫克者，有神智
    不清、反射減低、呼吸抑制等現象，行政院國軍退除役官兵輔導委員會台北榮民
    總醫院（八八）北總內字第二六八六八號函附件二附卷可按。再刑法第一百八十
    五條之三規定所謂「不能安全駕駛」，係抽象危險犯，雖不以發生具體危險為必
    要，惟「不能安全駕駛」之實質內涵為何？自有先予以釐清之必要。再依上開酒
    精對人體之影響程度對照表以觀，該對照表係一般人飲酒後達到上開標準時，通
    常會呈現之狀況；然個人因體質狀況之不同，縱酒後吐氣之酒精含量已達上開標
    準，但個人顯現之狀況仍有可能因人而異，是上開標準應僅係作為判斷之參考值
    ，尚非絕對標準，是個人酒後是否已達不能安全駕駛之程度，仍須從個案之具體
    事證上加以判斷。
四、本件公訴意旨認被甲○○涉犯刑法第一百八十五條之三服用酒類不能安全駕駛動
    力交通工具而駕駛之罪嫌，無非係以被告已於警訊時坦承不諱，並經證人丙○○
    及丁○○二人分別於警訊時證述屬實，復有酒精濃度測試表、道路交通事故調查
    報告表、高雄市政府警察局交通大隊交通事故談話紀錄表各一份附卷可佐為其論
    據。訊據被告甲○○固對於上述時、地酒後駕車，並撞及同向在前由丙○○所駕
    駛車牌ＺＭ－四○八八號號自小客車，致該小客車再往前追撞由丁○○所駕駛之
    車牌號碼ＸＥ－○四二○號自用小客車之事實並不否認；惟否認酒後已達不能安
    全駕駛之程度，辯稱：伊是在前一天晚上喝酒，隔天早上應該是沒有醉，只是情
    緒不好等語。經查：
（一）本件車禍肇事之原因，被告於警詢及偵查中所供係因剎車失靈所致，雖未有其
      他證據資料足資佐證，是否係屬真實尚值斟酌，惟依被害人丙○○及丁○○二
      人於警詢時所陳，及道路交通事故現場圖、交通事故談話紀錄表所示，被告甲○○當時係欲從內車道變換至外車道才撞及被害人丙○○所駕車輛之後車尾乙
      事應可認定，故依當時之情狀，被告甲○○駕車之行駛路線，已由內側車道轉
      換為外側車道，顯然有極大之改變，則其必須確實注意該改變之狀況，始能對
      車前狀況做出正確之反應，而不致於發生車禍，故縱通常人未飲酒，對此情況
      亦有過失肇事之可能，是雖無法判斷當時被告之剎車是否失靈，然基上所述，
      仍不能遽予推論被告之行為即屬不能安全駕駛至明。
（二）且被告於發生本件車禍後，經警前往處理時，對其依測試觀察紀錄表所列之觀
      察項目加以觀察結果係「尚正常」等情，有該觀察紀錄表一紙在卷足稽，佐以
      其於肇事現場經警詢問有關本件車禍之相關事項時，被告對於如何發生事故及
      相關細節，皆能清楚回答，顯然其肇事當時之精神狀態應屬正常才是。
（三）再傳訊製作該觀察紀錄表之高雄市政府警察局苓雅分局福德二路派出所警員乙○○到院說明當時觀察被告之情況時，證人乙○○係證述：「（本件測試觀察
      紀錄表是你填寫？）是的，他的走路算正常，答話應對也還可以，是有稍微聞
      到酒味；（你認為被告已達到不能安全駕駛的狀態？）我們是依據酒精濃度測
      定值來認定，被告當時並沒有如測試觀察紀錄表的酒醉勾選情形，依我判斷，
      被告還可以駕車」等情以觀，益證被告應無因喝酒而有不能安全駕駛之情狀發
      生。
五、綜上所述，本案尚未達於通常一般人均不致有所懷疑，得確信其為真實之程度，
    而有合理性懷疑存在，本院無從形成有罪之確信。此外，本件復查無其他積極證
    據足資認定被告有公訴人所指訴之公共危險犯行，既不能證明被告犯罪，根據「
    罪證有疑，利於被告」之證據法則，依法應為被告無罪之諭知。
據上論斷，應依刑事訴訟法第四百五十二條、第三百零一條第一項，判決如主文。
本案經檢察官劉河山到庭執行職務。
中      華      民      國      九十二      年    七    月    二十一    日
                                  臺灣高雄地方法院交通法庭
                                      法  官  楊  宗  翰
右正本證明與原本無異。
如不服本判決，應於判決送達後十日內，向本院提出上訴狀。
                                      書記官  陳  怡  真
中      華      民      國      九十二      年    七    月    二十三    日


司法院資訊處製作；財團法人民間司法改革基金會備份。
